【裁判字號】    89,上訴,1292
【裁判日期】    890803
【裁判案由】    違反稅捐稽徵法等
【裁判全文】
臺灣高等法院高雄分院刑事判決                  八十九年度上訴字第一二九二號
    上  訴  人
    即  被  告  甲○○
右上訴人因違反稅捐稽徵法等案件，不服臺灣高雄地方法院八十九年度訴字第一三五
一號中華民國八十九年八月三日第一審判決（起訴案號：臺灣高雄地方法院檢察署八
十九年度偵緝字第一九二號），提起上訴，本院判決如左：
  主  文
原判決撤銷。
甲○○無罪。
  理  由
一、公訴意旨略以：被告甲○○係位於高雄縣鳳山市○○里○○○路二八四巷六號「
    固展工程有限公司」（下稱固展公司）之負責人。係依法應納稅義務人，詎甲○○竟基於概括之犯意，明知乙○○（已於八十九年四月三日死亡）於八十五年間
    ，未在該公司上班，亦未在該公司取得任何報酬，又明知其旗下員工魏秀純（已
    改名為丙○○）於民國八十六年間，在該公司僅上班三個月，實際領得薪資為新
    台幣（以下同）二萬七千零四十五元；竟偽造乙○○自八十五年一月起至八十五
    年十一月止之薪資表十六萬元，並偽造魏秀純自八十六年七月起至同年十一月止
    ，在該公司向其支領工資共七萬四千五百七十二元之工資表，且製成各類所得扣
    繳暨免扣繳憑單，以詐術向財政部高雄市國稅局提出申報，使之營造成本增加，
    營利所得減少，以此方法逃漏營利事業所得稅，足以生損害於稅捐機關對於稅捐
    稽徵之正確性。因認被告甲○○涉有稅捐稽徵法第四十一條逃漏稅捐之罪及刑法
    第二百十五條、第二百十六條之偽造文書罪。
二、公訴人認被告即上訴人甲○○涉有違反稅捐稽徵法等罪嫌，係以上訴人甲○○經
    合法傳喚拒不到庭，且有證人乙○○、魏秀純於高雄市國稅局內陳述甚詳，有檢
    舉筆錄及檢舉書各二紙附卷可憑，並有甲○○以乙○○、魏秀純名義製成之各類
    所得扣繳暨免扣繳憑單，八十五年、八十六年度營利事業所得稅結算申報書各乙
    紙附卷可稽等情，為其論據。
三、訊之上訴人甲○○固不否認係固展公司之負責人，惟否認犯罪，辯稱：魏秀純是
    公司固定僱請之員工，因為她離職時手續有部分沒有結算，爭議的差額我目前都
    還沒有給她，她只來三個月，景氣不好，有些費用需要她負擔，雙方還在協議中
    ，協調後我們自然會給付她，薪資帳目是實際發生的；而乙○○是ＰＡＲＴ－Ｔ
    ＩＭＥ兼職打零工，他在台南是輪三班的，一星期有二、三天的休假，他們只是
    在貨櫃來時整理倉庫的物料而已，公司不需要雇人天天做，乙○○因為外面有債
    務，所以他在休假時會帶二、三人來整理倉庫一、二天而已，他原來不知道在大
    寮倉庫工作就是替在市區的「固展」公司工作，以為沒有與「固展」來往過，這
    純屬誤會，後來解釋清楚，乙○○有寫說明書等語。經查：（一）證人丙○○於
    本院審理到庭中證稱：「我有在那邊工作三個多月左右，公司只發一個月薪資給
    我，我記得只領了九千多元，其他都是積欠的，而薪水多少，因為時間太久了，
    我已經忘記了」（見本院刑事卷第四十二頁），而當本院提示檢舉書（見八十八
    年偵字第一八五號偵查卷第三頁）時，證人丙○○則稱：「（問：妳在檢舉
    書上寫說只領到二萬七千零四十五元？）答：應該以這個為準，因為時間太久了
    ，我不記得了，第一次薪資轉帳是九千多元，後來有領現金，剛剛說的九千多元
    是不正確的，應該以這個為正確。」「（問：後來又欠妳四萬七千五百二十七元
    ？）答：是，這部分他沒有給我，但他有報帳我不知道。」（以上見本院刑事卷
    第四十三頁），又上訴人甲○○積欠丙○○八十六年九月份、十月份及十一月份
    之薪資，總計新台幣四萬七千五百二十七元之事實，亦經台北市政府勞工局依勞
    動基準法作成罰鍰處分書查證屬實，並處以罰鍰，此有台北市政府勞動基準法罰
    鍰處分書在卷可憑（見本院刑事卷第四十五頁），而丙○○實際領得之薪資二萬
    七千零四十五元與上訴人甲○○積欠丙○○之薪資四萬七千五百二十七元，共計
    七萬四千五百七十二元，與丙○○之檢舉書及財政部國稅局所得扣繳暨免扣繳憑
    單上所載「浮列」薪資之數額完全相同，足證，其上載所謂「浮列」薪資應係包
    括固展公司積欠丙○○之薪資四萬七千五百二十七元在內，並非上訴人甲○○虛
    列，而係實際發生的，再質之丙○○關於固展公司所報之薪資，則稱：「（問：
    那被告公司報的資料並沒有錯？）答：是，沒有錯，我當時是跟稅捐處反應我實
    際沒有領這麼多錢，要怎麼辦，稅捐處人員就叫我寫檢舉書，我不知道事情會這
    麼複雜，我並不是蓄意要檢舉他的。」（見本院刑事卷第四十三頁、第四十四頁
    ），核與上訴人甲○○所辯相符，且又有丙○○事後發現錯誤所出具之聲明書為
    憑，本件並無「浮列」，而係稅捐處人員與丙○○之誤認。（二）固展公司之業
    務工程師即證人楊厚蘇於本院審理中到庭證稱：「（問：乙○○你們認不認識？
    ）答：公司出貨時，有看過他」「（問：乙○○是替你們公司工作的嗎？）答：
    是」；固展公司前職員兼股東即證人洪美麗於本院審理時亦證稱：「有看過他（
    乙○○），但他不是每天去」「他是整理倉庫，應該是替公司工作」「（乙○○
    是幾個人去工作的？）答：好幾個人，管子很大、很長，大的一個人搬不動」（
    以上見八十九年十一月二十日本院訊問筆錄），且固展公司確實經營控制空氣溫
    度及清淨度之設備之買賣業務，以及配管之設計及施工及有關材料及設備之進出
    口買賣業務，此有經濟部公司執照及高雄市政府營利事業登記證在卷可憑，又固
    展公司庫存之材料其中確實又有大型塑膠管子，非一人即可搬動，並有其他零件
    等物，此有卷附之照片十幀、公司產品簡介四本及庫存表二份在卷可稽（庫存表
    及產品簡介四本外放），該塑膠管子等物料確需多人搬動、整理；復參以固展公
    司於八十六年間設址在高雄市○○○路二一號十二樓之三，即為扣繳暨免扣繳
    憑單上所載之地址，而該址之營業場所僅限於地面建築物之第十二層樓，依規定
    僅得作辦公室使用，不得另作其他用途，且事實上亦不可能容納卷附照片中所示
    如此大量貨物，可知公司之倉庫並不在上址，而是在大寮，致使乙○○接獲扣繳
    暨免扣繳憑單時，因而誤以為未曾與固展公司有往來，則乙○○事後發現事實真
    相後，與上訴人張台蓉寫立說明書，以表明之前之檢舉書係出於誤認，此有乙○○生前親筆書立之說明書在卷可稽（乙○○已亡故見本院卷第七十頁戶口謄本）
    ，從而上訴人甲○○辯稱乙○○係帶人在大寮的公司倉庫整理物料，並未來公司
    辦公室，致誤認未與固展公司往來，乙○○確有帶人在大寮的倉庫工作等語，尚
    堪採信，此外復查無其他確切證據證明上訴人甲○○有逃漏稅捐及偽造文書情事
    ，其犯罪即屬不能證明。
四、原審不察，遽予以論科，尚有未洽，上訴人甲○○上訴指摘原判決不當，為有理
    由，原判決自應予撤銷，並改為上訴人甲○○無罪之判決，以免冤抑。
據上論結，應依刑事訴訟法第三百六十九條第一項前段、第三百六十四條、第三百零
一條第一項，判決如主文。
本案經檢察官林應華到庭執行職務。
中  華    民    國     八十九     年      十二      月      十九      日
                              臺灣高等法院高雄分院刑事第八庭
                                  審判長法官  郭雅美
                                        法官  洪兆隆
                                        法官  張盛喜
右正本證明與原本無異。
如不服本判決，應於判決送達後十日內向本院提出上訴狀，其未述理由者並應於提
出上訴狀後十日內向本院補提理由書（應附繕本)。
                                      書記官  鄭翠芬
中    華    民    國     八十九     年      十二      月     二十       日
                                                                        Ｋ


司法院資訊處製作；財團法人民間司法改革基金會備份。
